【裁判字號】    89,上易,276
【裁判日期】    890328
【裁判案由】    恐嚇
【裁判全文】
臺灣高等法院高雄分院刑事判決          八十九年度上易字第二七六號
    上訴人  台灣高雄地方法院檢察署檢察官
    被  告  乙○○
            丁○○
            甲○○
右上訴人因被告恐嚇案件，不服臺灣高雄地方法院八十八年度易字第三六六五號中華
民國八十八年十一月十一日第一審判決（起訴案號：臺灣高雄地方法院檢察署八十八
年度偵字第四八０六、一六三九三號），提起上訴，本院判決如左：
      主      文
原判決關於丁○○、甲○○恐嚇部份撤銷。
丁○○、甲○○共同以加害身體之事，恐嚇他人致生危害於安全，均累犯，各處有期
徒刑肆月，如易科罰金，均以佰元折算壹日。蛇刀（折刀）壹把沒收。
其他上訴駁回。
      事      實
一、丁○○於民國（下同）八十四年間，犯妨害自由罪，經台灣台中地方法院判處有
    期徒刑八月確定，於八十五年七月二十一日執行完畢；甲○○於八十五年間，犯
    妨害自由罪，經台灣高等法院台中分院判處有期徒刑五月，又於八十六年間，犯
    槍砲彈藥刀械管制條例之罪，經台灣台中地方法院判處有期徒刑三月，定執行刑
    為有期徒刑七月，於八十七年七月十六日執行完畢，均不思悔改。
二、甲○○因受鄧東益之託，欲代乙○○向丙○○索討會款，乃於八十八年二月十日
    邀同丁○○南下高雄市，當日中午十二時許，依約在高雄市新興區○○○路一號
    台灣人壽一樓騎樓下與丙○○見面，丙○○未能及時償還，甲○○、丁○○即基
    於犯意聯絡，由丁○○出示其所有之蛇刀（折刀）一把，與甲○○共同向丙○○恐嚇稱「若不交付欠乙○○之會錢十二萬元（新台幣下同），就要叫你斷手斷
    腳」等語，致使丙○○心生畏懼，而生危害於安全。嗣又共同出手毆打丙○○成
    傷（傷害部分，已撤回告訴，諭知不受理判決確定），丙○○趁隙逃至高雄市○○○路一七七號華南銀行，經旁人報警而查獲，並扣得該蛇刀一把。
三、案由高雄市政府警察局新興分局移送台灣高雄地方法院檢察署檢察官偵查起訴。
      理      由
一、訊據被告甲○○、丁○○坦承受託向丙○○索討會款，而否認有恐嚇犯行，均一
    致辯稱：伊等僅係受託向丙○○索取欠乙○○之會錢，並沒有恐嚇他云云。
二、惟查，前開被告二人恐嚇告訴人丙○○之事實，已據丙○○於警訊及原審偵審中
    指訴綦詳，並據證人廖文鉅於警訊時證述無訛，復有被告丁○○承認為其所有，
    在口袋內為警查扣之蛇刀（折刀）一把扣案可佐。丙○○與被告二人原不相識
    ，如非受恐嚇、傷害，要無憑空誣稱被告等之可能。證人廖文鉅於原審偵審中，
    雖又證稱「伊看見丙○○和被告丁○○、甲○○二人發生拉扯，伊聽到有人說今
    天需要還錢」等語，但此部分證言與其於警訊所證不符，且被告等如係善意代人
    索債，於丙○○表示未能當日償還，即應離去，要無與丙○○拉扯，又追趕丙○○之理，顯見丙○○之指訴真實可採，廖文鉅此部分證言，係迴護被告二人之詞
    ，不足憑信。本件事證已臻明確，被告等所辯，顯係飾詞卸責，殊無足採，犯行
    均堪認定。
三、查被告等以加害身體之事，恐嚇他人致生危害於安全，核其所為均有犯刑法第三
    百零五條之恐嚇危害安全罪。被告二人就上開行為，有犯意聯絡及行為分擔，均
    為共同正犯。被告丁○○、甲○○均有如事實欄所載之前科，依次於八十五年七
    月二十一日、八十七年七月十六日受有期徒刑之執行完畢，有本院被告全國前案
    紀錄表附卷可稽，茲於五年內再犯有期徒刑之恐嚇危害安全罪，均應依累犯規定
    加重其刑。
四、原審就被告丁○○、甲○○部分諭知均無罪之判決，尚有未洽。檢察官上訴指摘
    原判決此部分不當，為有理由，自應將之撤銷改判。爰審酌被告二人均有妨害自
    由之前科，僅為代人討債再犯妨害自由之罪，犯罪後又飾詞卸責，未見悔意等一
    切情狀，各量處如主文所示之刑，並諭知易科罰金之折算標準。扣案之蛇刀一把
    ，係被告丁○○所有，供犯罪所用之物，依法宣告沒收。
五、公訴意旨另以：被告乙○○與丁○○、甲○○共同基於恐嚇之犯意聯絡，由乙○○委由丁○○、甲○○，於前開時地，由丁○○出示蛇刀一把，與甲○○向丙○○恐嚇稱「若不交付積欠乙○○之會錢十二萬元，就要叫你斷手斷腳」等語，使
    丙○○心生畏懼，致生危害於安全；因認被告乙○○有共犯刑法第三百零五條之
    恐嚇罪嫌等情。惟訊據被告乙○○否認有恐嚇犯行辯稱：伊不認識丁○○及甲○○，伊在偶然機會和陳建文談及丙○○積欠會款十二萬元，陳建文以其將南下願
    代為詢問，伊因將丙○○所簽之十二萬元本票交與陳建文，至該本票如何轉入丁○○、甲○○手中，伊不知情等語。經查，被告乙○○委託陳建文索債，陳建文
    再委託鄧東益，鄧東益又央請被告甲○○處理，被告乙○○委託陳建文時，並未
    交代如丙○○不還款時，即對之恐嚇傷害等情，分據證人陳建文、鄧東益具結證
    實。是被告乙○○並無授意如索債不成即予恐嚇、傷害之犯行，被告丁○○、甲○○自行恐嚇丙○○，尚不能令被告乙○○擔負刑責。原審以不能證明被告乙○○犯恐嚇罪，諭知無罪判決，核無不當。檢察官上訴意旨指摘原判決此部分不當
    ，為無理由，應予駁回。
據上論斷，應依刑事訴訟法第三百六十八條、第三百六十九條第一項前段、第三百六
十四條、第二百九十九條第一項前段、刑法第二十八條、第三百零五條、第四十七條
、第四十一條、第三十八第一項第二款，罰金罰鍰提高標準條例第一條前段、第二條
，判決如主文。
本案經檢察官陳國全到庭執行職務。
中    華    民    國     八十九     年       三       月     二十八     日
 臺灣高等法院高雄分院刑事第五庭
                                  審判長法官  吳水木
                                        法官  陳朱貴
                                        法官  洪慶鐘
右正本證明與原本無異。
不得上訴。
                                      書記官  陳金卿
中    華    民    國     八十九     年       三       月    二十九    日
附錄本判決論罪之法條：
刑法第三百零五條
以加害生命、身體、自由、名譽、財產之事，恐嚇他人致生危害於安全者，處二年以
下有期徒刑、拘役或三百元以下罰金。
                                                                        Ｆ


司法院資訊處製作；財團法人民間司法改革基金會備份。
